【裁判字號】    97,上訴,5109
【裁判日期】    971224
【裁判案由】    妨害自由等
【裁判全文】
臺灣高等法院刑事判決                97年度上訴字第5109號
上  訴  人  臺灣板橋地方法院檢察署檢察官
被      告  乙○○
上列上訴人因被告妨害自由等案件，不服臺灣板橋地方法院95年
度訴字第3975號，中華民國97年8月27日第一審判決（起訴案號
：臺灣板橋地方法院檢察署95年度偵字第13334號），提起上訴
，本院判決如下：
    主  文
上訴駁回。
    事實及理由
一、本件檢察官雖僅對恐嚇取財部分上訴，惟該部分公訴人認與
    論罪科刑之妨害自由部分有牽連犯之裁判上一罪關係，依刑
    事訴訟法第348條第2項規定，視為全部上訴，核先敘明。
二、本案經本院審理結果，認第一審以被告乙○○犯刑法第302
    條第1項之妨害自由罪，判處有期徒刑陸月，減為有期徒刑
    參月，並諭知易科罰金折算之標準為300元折算一日，其認
    事用法及量刑均無不當，應予維持，並引用第一審判決書記
    載之事實、證據及理由（如附件）。
三、公訴人上訴意旨略以：被告乙○○因不滿其男友甲○○積欠
    金錢未還，乃夥同謝育盛（原名：謝安勝）、陳靚儀、小純
    、彎彎、水雞、小白、劉琦斌（以上5人均另案偵辦）等人
    ，於民國（下同）95年4月20日晚間10時許，在台北縣板橋
    市○○○路錢櫃KTV前將甲○○押上綽號「水雞」駕駛之白
    色自小客車（妨害自由業已判決確定），水雞與彎彎、小白
    、劉琦斌、甲○○共乘該小客車，謝安勝則開車號5600-EA
    號自小客車搭載陳靚儀、被告乙○○，共同將甲○○之眼睛
    蒙住載往台北縣五股鄉山區，到達後強令甲○○下車跪地，
    並以謝安勝及水雞車上之球棒毆打甲○○，致甲○○身受多
    處瘀傷（傷害部分業據撤回告訴），並以言詞恐嚇甲○○要
    求甲○○打電話予其父拿出新台幣（下同）20萬元，始能將
    甲○○釋放，甲○○之父不為所動，謝安勝等人無奈，乃將
    甲○○載往山下五股鄉某公園旁釋放，因而認被告乙○○另
    犯刑法第346條第3項恐嚇取財未遂罪嫌云云。
四、按犯罪事實應依證據認定之，無證據不得認定犯罪事實；不
    能證明被告犯罪者，應諭知無罪之判決，刑事訴訟法第154
    條第2項及第301條第1項分別定有明文。又按刑事訴訟法上
    所謂認定犯罪事實之證據，係指足以認定被告確有犯罪行為
    之積極證據而言，如未能發現相當證據或證據不足以證明，
    自不能以推測或擬制之方法，以為裁判基礎（最高法院29年
    上字第3105號及40年臺上字第86號判例意旨可資參照）。復
    按刑事訴訟上證明之資料，無論其為直接或間接證據，均須
    達於通常一般之人均不致有所懷疑，而得確信其為真實之程
    度，始得據為有罪之認定，若其關於被告是否犯罪之證明未
    能達此程度，而有合理懷疑之存在，致使無從形成有罪之確
    信，根據「罪證有疑，利於被告」之證據法則，即不得遽為
    不利被告之認定（最高法院76 年臺上字第4986號判例意旨
    可資參照）。
五、本件所引用之卷內證據資料（包含文書證據、物證等證據）
    ，並無證據證明係公務員違背法定程序所取得，被告及檢察
    官於審判程序中復未於言詞辯論終結前表示異議，且卷內之
    文書證據及物證等，亦無顯有不可信之情況與不得作為證據
    之情形，則依刑事訴訟法第159條之5之規定，本件所引用之
    所有文書證據、物證等供述證據，均有證據能力。
六、訊據被告乙○○堅詞否認有何虛構債權對被害人甲○○恐嚇
    取財之犯行，辯稱：甲○○確實有欠伊錢，陸陸續續從伊身
    上詐取、竊取許多錢共約二、三十萬元等語。經查：
  (一)檢察官起訴被告乙○○因不滿男友甲○○積欠金錢未還，夥
    同劉琦斌等人為剝奪他人行動自由、恐嚇取財犯行等語，其
    起訴犯罪事實並未提及被告三人或共犯有「意圖為自己或第
    三人不法所有」之恐嚇取財罪之主觀構成要件事實，已有未
    洽。再既然公訴人認定被告乙○○係因不滿甲○○積欠金錢
    未還而有本案犯行，則公訴人於起訴時應亦認被告乙○○所
    述其與甲○○間有20萬元債務糾葛之供述，係屬可採，此情
    顯與刑法第346條第1項所定恐嚇取財罪之「意圖為自己或第
    三人不法所有」要件不符，而公訴人於本案審理期間亦未舉
    證據證明被告乙○○所述其與甲○○間有債務糾葛之辯解確
    屬不實，自難認被告有何虛構債權之為自己不法所之意圖。
  (二)況據被害人甲○○於警詢即自承：我們在一起有四個月，因
    分手後，她說我欠她20萬元，可是我實際是欠她7萬元等語
    （見偵查卷第6頁），顯見被害人甲○○確有積欠被告債務
    ，至無疑義。至被害人甲○○究竟積欠被告之債務多少，兩
    人既原屬男女朋友關係，兩人交惡後對其之前有好期間兩人
    之開銷或金錢往來究屬何人應予給付各有爭執，是其間之金
    錢債務糾紛，僅能循民事訴訟依舉證責任之分配而有所定奪
    ，尚與本院刑事案件無涉，自無調閱兩造之民事訴訟卷之必
    要。
  (三)本件被告既無虛構債權而有恐嚇取財未遂之犯行，即無證據
    證明被告有恐嚇取財未遂之犯行，原審以此為由，認被告此
    部分不構成犯罪，並以檢察官認此部分與被告所犯之妨害自
    罪部分有修正前刑法之牽連犯裁判上一罪之關係，因而就此
    部分不另為無罪之諭知，經核並無不合。
七、檢察官徒依被害人之請求而上訴意旨以被告明知與被害人甲
    ○○並無債務糾紛，虛構債權強迫被害人簽立本票，因認被
    告確有涉犯刑法第346條第3項、第1項之恐嚇取財未遂罪行
    ，然並未提出新事證足以證明被告有恐嚇取財未遂罪之不法
    所有意圖，尚難使本院就此部分形成被告有罪之心證，自亦
    應維持原審認被告此部分不構成犯罪而不另為諭知無罪之判
    決，檢察官之上訴為無理由，應予駁回。
八、被告乙○○經合法傳喚無正當理由不到庭，爰不待其到庭陳
    述逕行判決。
據上論斷，應依刑事訴訟法第373條、第371條、第368條，判決
如主文。
本案經檢察官田炳麟到庭執行職務。
中    華    民    國    97    年    12    月    24    日
                  刑事第十庭    審判長法  官 楊炳禎
                                      法  官 陳博志
                                      法  官 李春地
以上正本證明與原本無異。
如不服本判決，應於收受送達後10日內向本院提出上訴書狀，其
未敘述上訴之理由者並得於提起上訴後10日內向本院補提理由書
（均須按他造當事人之人數附繕本）「切勿逕送上級法院」。
                                      書記官 蘇秋
中    華    民    國    97    年    12    月    25    日


司法院資訊處製作；財團法人民間司法改革基金會備份。
